臺灣彰化地方法院刑事附帶民事訴訟判決
110年度附民字第378號
原      告  黃惠均

被      告  林文政

上列被告因違反個人資料保護法案件（110年度訴字第967號），
經原告提起附帶民事訴訟，請求損害賠償，本院於民國111年1月
21日言詞辯論終結，判決如下︰
    主      文
被告應給付原告新台幣伍萬元及自民國110年12月28日起至清償
日止按週年利率百分之五計算之利息。
原告其餘之訴駁回。
本判決第一項得假執行。
原告其餘假執行之聲請駁回。
    事實及理由
一、原告主張：被告在社群網站Facebook網頁上，以暱稱「Appl
    e Lin」之帳號，接連張貼含有原告姓名及個人照片之文字
    訊息，其中如附表所示內容之文字並足以貶損原告之名譽及
    社會評價。並聲明：
　㈠被告應給付原告新臺幣（下同）20萬元，及自起訴狀繕本送
    達翌日起至清償日止，按週年利率5％計算之利息。
　㈡願供擔保，請准宣告假執行。
二、被告答辯：我有如檢察官起訴書所示之PO文行為，但我沒有
    辦法接受原告要我賠償她20萬元等語。　　
三、得心證之理由：
　㈠按附帶民事訴訟之判決，應以刑事訴訟判決所認定之事實為
    據，刑事訴訟法第500條前段定有明文。查被告因與原告前
    在網路上有糾紛，明知個人姓名、照片均足以識別個人身分
    ，而屬個人資料保護法規範保護之個人資料，竟仍意圖損害
    甲○○之利益並散布於眾，而同時基於非法利用個人資料以及
    公然侮辱、散布文字誹謗之接續犯意，於民國110年4月3日
    前某日至110年4月15日原告報警時之間某時，在臺中市○○區
    ○○○道0段0000巷00號7樓之3住處，透過手機連接網際網路進
    入不特定人或多數人得以共見共聞之社群網站Facebook網頁
    上，以暱稱「Apple Lin」之帳號，接連張貼含有原告姓名
    及個人照片之文字訊息，其中如附表所示內容之文字並足以
    貶損原告之名譽及社會評價，被告即以此方式生損害於原告
    等事實，業經本院以110年度訴字第967號刑事判決認定上開
    事實在案，有該刑事判決可稽，且為被告所不爭執，是原告
    主張被告有上開行為，自堪信為真實。
　㈡按因故意或過失，不法侵害他人之權利者，負損害賠償責任
    ；人格權受侵害時，以法律有特別規定者為限，得請求損害
    賠償或慰撫金；不法侵害他人之身體、健康、名譽、自由、
    信用、隱私、貞操，或不法侵害其他人格法益而情節重大者
    ，被害人雖非財產上之損害，亦得請求賠償相當之金額，民
    法第184條第1項前段、第18條第2項、第195條第1項前段分
    別定有明文。次按維護人性尊嚴與尊重人格自由發展，乃自
    由民主憲政秩序之核心價值。隱私權雖非憲法明文列舉之權
    利，惟基於人性尊嚴與個人主體性之維護及人格發展之完整
    ，並為保障個人生活私密領域免於他人侵擾及個人資料之自
    主控制，隱私權乃為不可或缺之基本權利，而受憲法第22條
    所保障（司法院釋字第585號解釋意旨參照）。其中就個人
    自主控制個人資料之資訊隱私權而言，乃保障人民決定是否
    揭露其個人資料、及在何種範圍內、於何時、以何種方式、
    向何人揭露之決定權，並保障人民對其個人資料之使用有知
    悉與控制權及資料記載錯誤之更正權。惟憲法對資訊隱私權
    之保障並非絕對，國家得於符合憲法第23條規定意旨之範圍
    內，以法律明確規定對之予以適當之限制（司法院釋字第60
    3號解釋意旨參照）。是當事人對於自己之個人資料是否揭
    露、在何種範圍內、於何時、以何種方式、向何人揭露等事
    宜，具有充分之決定權，此乃當事人自主控制個人資料之資
    訊隱私權，不容他人任意侵害；倘無法定事由復未經當事人
    同意，擅自揭露當事人之個人資料者，即屬侵害憲法所保障
    之當事人「隱私權」，洵無可疑。
　㈢經查，本件被告無正當理由，在未經原告同意之狀況下，將
    原告之姓名、照片等足以識別原告個人身分之個人資料張貼
    於臉書網站，並書寫如附表所示文字，致原告受有名譽之損
    害，是被告所為自屬侵害原告之名譽權及隱私權無疑。又被
    告上開故意侵害原告名譽權、隱私權之行為與原告之損害結
    果間，復有相當因果關係，則原告主張因而受有精神上痛苦
    ，依上開規定請求非財產上損害賠償，即於法有據。
　㈣次按不法侵害他人人格權，被害人受有非財產上損害，請求
    加害人賠償相當金額慰撫金時，法院對於慰撫金之量定，應
    斟酌實際加害情形、所造成影響、被害人痛苦之程度、兩造
    之身分地位、經濟情形及其他各種狀況，以核定相當之數額
    （最高法院47年度台上字第1221號、51年度台上字223號判
    決意旨參照）。本院審酌原告自述從事命理諮詢服務，並為
    宸喜公司負責人，於108、109年間各有分得十餘萬之公司盈
    餘分配；被告於108年有申報48萬元之所得，於109年間則無
    申報所得之財務狀況（見卷附稅務電子閘門財產所得調件明
    細表），而考量兩造之社會經濟地位；兼衡被告侵權行為態
    樣係以網際網路散布公然侮辱或誹謗言論，並張貼含有原告
    姓名、照片之訊息，以及原告所受損害等一切情狀，而認原
    告請求精神損害賠償20萬元尚嫌過高，應以5萬元為當，逾
    此範圍之請求，並無理由。
　㈤再按給付無確定期限者，依民法第229條第2項之規定，債務
    人於債權人得請求給付時，經其催告而未為給付，自受催告
    時起，負遲延責任；其經債權人起訴而送達訴狀者，與催告
    有同一效力。而遲延之債務，以支付金錢為標的者，債權人
    得請求依法定利率計算之遲延利息；應付利息之債務，其利
    率未經約定，亦無法律可據者，週年利率為百分之5，民法
    第233條第1項、第203條分別有明文。本件原告對被告之債
    權，核屬無確定期限之給付，然既經原告起訴而送達訴狀，
    被告迄未給付，當應負遲延責任，故原告請求被告應給付自
    被告收受起訴狀繕本送達之翌日（即110年12月28日）起至
    清償日止，按週年利率5％計算之利息，核無不合，併予准許
    。
　㈥綜上所述，原告本於侵權行為之法律關係，請求被告給付5萬
    元，及自110年12月28日起至清償日止，按年利率百分之5計
    算之利息，為有理由，應予准許；逾此範圍之請求，則無理
    由，應予駁回。
四、本件事證已臻明確，兩造其餘攻擊防禦方法及所提證據，經
    本院斟酌後，認均不足以影響本判決之結果，自無逐一詳予
    論駁之必要，併此敘明。
五、本件原告勝訴部分，本判決所命給付之金額未逾50萬元，依
    刑事訴訟法第491條第10款準用民事訴訟法第389條第1項第5
    款規定，應依職權宣告假執行。至原告敗訴部分，其假執行
    之聲請亦失所附麗，併予駁回。
六、原告固聲明訴訟費用應由被告負擔，惟本件係刑事附帶民事
    訴訟事件，依刑事訴訟法第505條第2項之規定，免納裁判費
    用，且在本院審理期間，復無其他訴訟費用，爰不諭知訴訟
    費用之負擔。　　
據上論斷，應依刑事訴訟法第502條、第491條第10款，民事訴訟
法第390條第2項、第392條後段判決如主文。
中　　華　　民　　國　　111 　年　　2 　　月　　14　　日
                  刑事第六庭  法  官  張琇涵
以上正本證明與原本無異。
如不服本判決應於收受判決後20日內向本院提出上訴書狀，並應
敘述具體理由。其未敘述上訴理由者，應於上訴期間屆滿後20日
內向本院補提理由書( 均須按他造當事人之人數附繕本) 「切勿
逕送上級法院」。
中　　華　　民　　國　　111 　年　　2 　　月　　14　　日
                              書記官  潘佳欣
附表
編號 妨害名譽之文字 證據出處 1 「臺灣人的悲哀淪為詐騙島，白天是老師城隍廟的義工，晚上駭客掀群敢做不敢當」 偵卷第45頁照片編號5左方及中間截圖 2 「祢檢角啦！」 偵卷第47頁照片編號9中間截圖 3 「說真的甲○○老師祢不是什麼咖，做人君子一點把人家的群掀光光」 偵卷第47頁照片編號9右邊上面截圖 4 「甲○○袮白目找死路」 偵卷第47頁照片編號9右邊下面截圖 5 「不像甲○○靠檢舉害人起家」、「譬如到處檢舉遭恐嚇又沒有什麼實力，只會當駭客鑽漏洞」、「反正牠生意一直不好」 偵卷第47頁照片編號10左邊截圖 6 「甲○○你白目找死路」 偵卷第47頁照片編號10中間截圖 7 「害人精一枚小編陳琳甲○○」、「老公不知道第幾手，妳又跟人仙人跳被告官司，二個不大正常的一起剛剛好絕配」 偵卷第48頁照片編號11左邊截圖 8 「甲○○說我霸凌命理師，我勒索命理師，到處說我以她汪美齡名義去跟別人借錢，妳們這些神職人員，講畜牲話」 偵卷第48頁照片編號11中間截圖 9 「怎麼又一個自暴自棄的命理師了造謠生事 #相信甲○○妳就輸了」 偵卷第48頁照片編號11右邊上面截圖 10 「汪心茹甲○○不要再胡說八道，世界上有人借陌生人的錢借的到嗎？正氣一點不要老是在害人，會有報應的袮們二個。」 偵卷第48頁照片編號11右邊下面截圖 11 「死沒有良心的命理老師，洩漏國小學生個資，去學校鬧心胸有夠狹窄的，我何時鬧到汪心茹小孩去？還弄個約炮的電話不知道安什麼心？某個角度牠的功力不及汪心茹的十分之一還自以為是咧！」 偵卷第48頁照片編號12左邊截圖 12 「我只知道妳吃那個賴先生大村人離婚多次的人，還做放款賺錢的人，都沒有跟鄰居人打交道。只會嘿嘿嘿在害人」 偵卷第48頁照片編號12中間截圖